【裁判字號】    90,訴,376
【裁判日期】    901023
【裁判案由】    背信
【裁判全文】
臺灣基隆地方法院刑事判決                九十年度訴字第三七六號
    公  訴  人  臺灣基隆地方法院檢察署檢察官
    被      告  丁○○
右列被告因背信案件，經檢察官提起公訴 (八十九年度偵字第四七○五號)，本院判
決如左：
    主  文
丁○○共同為他人處理事務，意圖損害本人之利益，而為違背其任務之行為，致生損
害於本人之財產，累犯，處拘役參拾日，如易科罰金以參佰元折算壹日。
    事  實
一、丁○○前曾於民國八十七年十月間，因藏匿人犯案件，經臺灣臺中地方法院判處
    有期徒刑四月確定，於八十七年十一月十九日易科罰金執行完畢，仍未改過，於
    八十七年七月間，因謝明宏向戊○○購買基隆市○○街三六二號十三樓之房地，
    為支付尾款新臺幣（下同）一百七十萬元，欲以上開房地向銀行辦理貸款支應，
    但因謝明宏自己債信不佳，乃徵得丁○○同意，委託丁○○以自己名義向銀行貸
    款，而將上述房地所有權形式上登記為丁○○所有，以利辦理抵押貸款。但戊○○為確保自己之權益，乃先於上述房地設定擔保債權額為一百七十萬元之第一順
    位抵押權，並約定還款期限為一個月，逾期應另加付違約金。嗣於八十九年九月
    間，謝明宏與丁○○透過太子房屋仲介公司總經理甲○○（五十九年十月九日生
    ），以上開房地向誠泰銀行汐止分行辦理二百萬元之抵押貸款，用以清償上述一
    百七十萬元之貸款及違約金三十萬元，同時並約定丁○○需與戊○○會同時始得
    領取貸款，丁○○明知其僅受戊○○之託出名為形式上之所有人，且係受戊○○
    之委託辦理貸款，貸得之款項應用以支付謝明宏購買上開房地之尾款及違約金。
    惟丁○○竟與甲○○基於意圖損害戊○○利益之犯意聯絡，乘戊○○於同年十月
    十九日塗銷上開抵押權設定後，於同年月二十一日，利用不知情之誠泰銀行汐止
    分行承辦人乙○○，將所貸得之二百萬元款項之一百二十萬元撥入丁○○帳戶後
    ，同一日即由甲○○將上開款項中之九十萬元轉帳至基隆市第一信用合作社，由
    甲○○預先向不知情之丙○○借用之00000000000號帳戶後，由丙○○提領交付甲○○；並由甲○○另於不詳處所之華信商業銀行提款機，接續六次
    以提款卡各提款二萬元，合計十二萬元，得款均由甲○○支用，而丁○○並自行
    於八十九年十月二十三日以印鑑章至誠泰銀行汐止分行領取十五萬元花用，均致
    生損害於戊○○之財產利益。
二、案經被害人戊○○訴請台灣基隆地方法院檢察署檢察官偵查起訴。
    理  由
一、訊據被告丁○○坦承受戊○○委託出名登記為前述房地之名義上所有人，並以自
    己名義為戊○○及謝明宏二人代為辦理抵押貸款，惟仍矢口否認右述犯行，辯稱
    其為名義上之所有人，而當初戊○○並未與其約定領取貸款時，必須會同戊○○
    始可為之，且上開貸款撥放後，係由甲○○私自持其提款卡，將款項轉帳及提領
    ，被告根本不知情等語。
二、經查被告前述犯行，業經告訴人戊○○及證人謝明宏指述甚詳，而證人乙○○亦
    證稱上開貸款業經撥付進入被告之帳戶，嗣分別經轉帳及提領，且當初開戶時，
    其係依被告指示將被告帳戶之提款卡交予甲○○，不知是否為甲○○領走等語，
    另證人丙○○證稱甲○○曾向其借款二十萬元未還，後來甲○○稱有筆款項要進
    來，而借用丙○○之帳戶，嗣經轉帳九十萬元進該帳戶，除扣還甲○○欠丙○○
    之債務外，餘均由甲○○取走等語，此外並有不動產所有權狀、他項權利證明書
    、抵押權設定契約書、提款卡及取款條、銀行對帳單等影本附卷可稽，足認被告
    所稱該筆抵押貸款撥付後，係由甲○○領走一節，固堪採信。
三、又戊○○迭次指稱當初曾與被告約明須雙方會同始得領款，而被告於本院九十年
    七月十二日調查時亦供稱當初辦理本件房地之抵押貸款，曾先後開二個戶頭，開
    第一個帳戶時確實與戊○○有約定應雙方會同時，始得領款，但該帳戶後來銀行
    說不行，嗣再辦第二個戶頭等語，則戊○○於第一次開戶時既特別要求被告必須
    會同始得領款，當然即係希望確保自己之權益，縱第一次開戶後因故未使用，被
    告另行開戶亦係為辦理本件抵押貸款，戊○○之權利需要確保之情況並無不同，
    又豈會僅指第一次所開戶頭之提款始要求會同，而第二個戶頭則任由被告自行領
    取，因此，告訴人指述被告違背當初雙方所定應會同後始得領款之約定，應屬可
    信。且被告前於檢察官偵查中及本院初訊時均已坦承其係因朋友（應即為甲○○
    ）急用始挪用該筆錢，顯然均坦承對甲○○欲領走撥付之貸款，事先均知情且同
    意，其事後改口，本難遽信。況證人乙○○亦證稱係被告表示如找不到被告，則
    提款卡及密碼可交予甲○○，但八十九年十月二十三日提款十五萬元，係由被告
    至該行辦理等語，則被告明知其係受告訴人之託辦理抵押貸款，所貸款項並係欲
    支付謝明宏應付予告訴人之尾款，實際上並非被告自己所可取用之款，卻指示乙○○將提款卡及密碼交予甲○○，使甲○○於同日即將貸款轉出，甲○○所為應
    係得被告同意，實難相像被告竟然疏忽至此，況八十九年十月二十三日更係由被
    告自己以印鑑、存摺提領，其自可依存摺得知前此遭轉帳提領之事，但被告並未
    質疑，顯然對款項遭甲○○領走早已瞭然。是本件雖甲○○迭經本院傳喚迄未到
    庭應訊，惟依上開事證，被告對甲○○所為，顯有事前之合意，應可認定。被告
    事後改口所辯，並無可信，其犯罪之事證足認明確。
三、查被告係受人之託，出名登記為不動產之形式上所有人，並以自己名義辦理抵押
    貸款，實質上係受託為他人之利益而為，自應認係受委託而為他人處理財產事務
    之人，其違背所託，貸款所得未交予委託人，而交由其他人提領，使委託人蒙受
    損失之行為，應係犯刑法第三百四十二條第一項之背信罪。且其與成年人甲○○
    間有犯意聯絡與行為分擔，應論以共同正犯。又被告前有事實欄所列前案經判處
    有期徒刑確定及執行完畢情形，有台灣基隆地方法院檢察署刑案資料查註紀錄表
    在卷可按，其於前案有期徒刑執行完畢後五年以內再犯有期徒刑以上之上開罪名
    ，應依累犯規定加重其刑。審酌被告係因一時失慮，而誤罹法網，其犯罪手段、
    所生危害，犯後已與被害人和解，彌補被害人損失，態度良好，且被害人亦表示
    不再追究等一切情狀，量處如主文所示之刑。且被告行為後，刑法第四十一條業
    於民國九十年一月十日經總統令修正施行，修正後之該條第一項前段規定最重本
    刑為五年以下有期徒刑以下之刑之罪，而受六個月以下有期徒刑或拘役之宣告，
    因身體、教育、職業、家庭之關係或其他正當事由，執行顯有困難者，得以一元
    以上三元以下折算一日，易科罰金。則被告犯罪後法律既有變更，刑法第二條第
    一項從新從輕原則之適用，爰依修正後之上開規定，諭知被告前述宣告刑如易科
    罰金時之折算標準。
四、據上論斷，應依刑事訴訟法第二百九十九條第一項前段、刑法第二條第一項前段
    、第二十八條、第三百四十二條第一項、第四十七條、第四十一條、罰金罰鍰提
    高標準條例第一條前段、第二條，判決如主文。
本案經檢察官劉嶽承到庭執行職務
中    華    民    國      九十        年      十      月      二十三  日
                                      臺灣基隆地方法院刑事第二庭
                                          法  官  黃  麟  倫
右正本證明與原本無異。
對於本件判決如有不服，應於收受送達後十日內，向本院提出上訴書狀，上訴於臺灣
高等法院，並按他造當事人之人數附具繕本。
                                          書記官  許  世  賢
中    華    民    國      九十        年      十      月      二十三  日
附論罪科刑依據之法條：
刑法第三百四十二條第一項
為他人處理事務，意圖為自己或第三人不法之利益或損害本人之利益，而為違背其任
務之行為，致生損害於本人之財產或其他利益者，處五年以下有期徒刑、拘役或科或
併科一千元以下罰金。


司法院資訊處製作；財團法人民間司法改革基金會備份。
